【裁判字號】    88,易,3936
【裁判日期】    890823
【裁判案由】    詐欺等
【裁判全文】
臺灣板橋地方法院刑事判決                        八十八年度易字第三九三六號
    公  訴  人  臺灣板橋地方法院檢察署檢察官
    被      告  丙○○
                乙○○
                丁○○
右列被告等因詐欺等案件，經檢察官提起公訴（八十八年度偵字第一四二七七號、第
一六０二五號），本院判決如左：
    主  文
丙○○、乙○○及丁○○均無罪。
    理  由
一、公訴意旨略以：被告丙○○係嘉年華股份有限公司（以下稱嘉年華公司）之負責
    人，被告乙○○、丁○○則為該公司之董事，渠等明知嘉年華公司已無清償資力
    ，仍共同基於為自己不法所有之概括犯意聯絡，連續於民國（下同）八十八年五
    月十一日以嘉年華公司名義，並以如附表編號一所示之支票為擔保，向設於臺北
    縣三重市○○路○段二一八巷十五號之立安科技有限公司（以下稱立安公司）負
    責人己○○，詐騙價值新臺幣（下同）十七萬八千五百元之電腦及列表機各五部
    。再於同年月二十五日以嘉年華公司名義，附條件買賣方式，明知須繳完六期分
    期付款後才能取得標的物所有權，竟以如附表編號二所示之支票為擔保，向設於
    臺北縣三重市○○路○段四六號之聲寶股份有限公司三重分銷店（以下稱聲寶公
    司），詐騙價值三萬九千六百元之冷氣機二部。前揭二紙支票屆期提示，竟遭存
    款不足或拒絕往來退票，經己○○、聲寶公司向嘉年華公司催討，該公司竟宣布
    倒閉，並於同年月二十六日將公司內之物品搬空，被告丙○○等人則避不見面，
    因認被告三人均涉犯犯刑法第三百三十九條第一項之詐欺取財罪嫌及動產擔保交
    易法第三十八條之罪嫌等語。
二、按犯罪事實應依證據認定之，無證據不得推定其犯罪事實，刑事訴訟法第一百五
    十四條定有明文。復按認定犯罪事實所憑之證據，雖不以直接證據為限，間接證
    據亦包括在內；然而無論直接或間接證據，其為訴訟上之證明，須於通常一般之
    人均不致有所懷疑，而得確信其為真實之程度者，始得據為有罪之認定。再按刑
    法第三百三十九條第一項詐欺罪之成立，以意圖為自己或第三人不法所有，以詐
    術使人將本人或第三人之物交付為要件。所謂以詐術使人交付，必須被詐欺人因
    其詐術而陷於錯誤，若其所用方法，不能認為詐術，亦不致使人陷於錯誤，即不
    構成該罪，最高法院分別著有七十六年度臺上字第四九八六號及四十六年度臺上
    字第二六０號判例甚明。本件公訴人認被告丙○○、乙○○及丁○○均涉有詐欺
    取財及違反動產擔保交易法等犯行，無非係認告訴人立安公司之代表人己○○及
    聲寶公司之代理人戊○○業已指訴綦詳，且以立安公司之訂購確認單、統一發票
    、如附表所示之二紙支票影本、嘉年華公司執照及營利事業登記證影本及附條件
    買賣契約書影本等物資為論據。本件被告丙○○、丁○○二人於本院審理時，經
    合法傳喚均無正當理由而未到庭陳述，惟據渠等二人於本院調查及被告乙○○於
    本院審理時均堅決否認有被訴之右開犯行，被告丙○○辯稱：伊是嘉年華公司之
    負責人，是乙○○介紹伊加入公司，當時實際負責人是庚○○，伊不認識丁○○
    ，伊沒有與戊○○見過面，本件是甲○○去買的等語，被告乙○○辯稱：伊介紹
    丙○○加入公司，丁○○伊不認識，伊沒有向告訴人訂購貨物等語，被告丁○○
    則辯稱：伊不知嘉年華公司，也不是公司的董事，伊沒有去向己○○買等語。
三、經查嘉年華公司自八十八年一月七日起設於臺北縣三重市○○路○段二二０號十
    樓，登記之董事長係被告丙○○，被告乙○○、丁○○則係登記之二名董事乙節
    ，有經濟部中部辦公室八十八年十一月五日經八八中辦三管字第一四三二０一號
    函所附之設立及變更登記事項卡影本各乙份在卷可按。又本件告訴人立安公司之
    代表人己○○及聲寶公司之代理人戊○○於檢察官偵查及本院調查時，均指訴分
    別由被告丁○○及被告丙○○出面與之接洽訂貨等語（見八十八年度偵字第一四
    二七七號偵查卷第四二頁背面、第一六０二五號偵查卷第二六頁背面及本院八十
    八年十一月三日訊問筆錄），並以卷附之立安公司訂購確認單影本乙紙及聲寶牌
    附條件買賣契約書影本二紙資為憑據。然本院於八十八年十二月二十二日庭訊時
    ，命己○○及戊○○指認是否為在庭之被告丙○○、乙○○及丁○○時，己○○
    陳稱：不是這個丁○○，是張天發簽收的，伊到嘉年華公司，都沒見過在庭的三
    位被告等語；戊○○則指稱：伊不能確定是否為在庭的丙○○，伊說的丙○○有
    帶金邊眼鏡，乙○○則不是在庭的這一位等語（見該日訊問筆錄）。且本院依被
    告乙○○之供述，提訊證人甲○○及庚○○到庭詢以曾否向告訴人聲寶公司或立
    安公司訂購貨物時，證人甲○○答稱僅有向立安公司購買電腦三部等語（見八十
    九年一月二十一日訊問筆錄），證人庚○○證稱：嘉年華公司係伊要發起成立，
    伊找乙○○、丙○○、丁○○、劉梆榔等人，後來因公司營業登記證辦不下來，
    公司無法營業，公司當初登記負責人是丙○○，因伊不能登記，伊信用破產無法
    申請支票，登記丙○○是大家決定的，因為公司還沒有營業，所以被告三人都未
    參與公司經營等語（見八十九年六月二日訊問筆錄），嗣於本院庭訊時，經提示
    證人甲○○及庚○○二人之照片供己○○及戊○○指認，其中己○○雖指陳未曾
    與證人二人接洽過，惟戊○○則堅指證人甲○○即是當初以嘉年華公司名義向聲
    寶公司購買冷氣機之人，支票也是他所簽發，另證人庚○○當時是自稱乙○○之
    人無訛（見八十九年三月三日、同年七月五日訊問筆錄）。故綜上告訴人立安公
    司之代表人己○○及聲寶公司之代理人戊○○之指證，向告訴人聲寶公司依附條
    件買賣之方式訂購冷氣機之人，係證人甲○○及庚○○，另證人甲○○自承有向
    告訴人立安公司訂購電腦之情事，與告訴人立安公司之代表人己○○指稱未與其
    接洽等語雖有未合，然而被告丙○○、乙○○及丁○○三人均非與告訴人等接洽
    及訂購貨物之人乙節，應堪以認定，則被告三人實無向告訴人等施用詐術之可能
    ，且被告丙○○亦非屬動產擔保交易之債務人。據此，被告丙○○等三人分別係
    嘉年華公司登記之董事長及董事，被告丁○○空言辯稱並非嘉年華公司董事云云
    ，雖屬無稽，惟被告三人一致辯稱未向告訴人等訂購電腦及冷氣機等語，即非虛
    捏之詞而堪以採信。本院復查無其他足資認定被告丙○○等三人與證人甲○○及
    庚○○間，有和犯意聯絡及行為分擔之積極證據，公訴意旨僅以被告丙○○為嘉
    年華公司負責人且出面向聲寶公司購買冷氣，而被告丁○○出面向立安公司購買
    電腦等物，被告乙○○則曾以其名義登記嘉年華公司所在建物之所有人並於丙○○購買冷氣時為連帶保證人，遂逕認被告三人間有犯意之聯絡及行為之分擔等語
    ，自有未洽。至於告訴人所取得如附表所示用以清償貨款之二紙支票，然本件既
    無足以証明被告三人自始即有故意藉此從事財產犯罪及施用詐術之積極証據，仍
    不得僅以該二紙支票事後無法兌現之違反債信狀態，推定被告三人自始有詐欺取
    財之犯意。綜之，本件告訴人立安公司之代表人己○○及聲寶公司之代理人戊○○二人，均明確指認被告三人均非向渠等訂購貨物之人，另係由證人甲○○及庚○○向告訴人聲寶公司購買冷氣機，自無向告訴人等施用詐術之可能，且不能以
    告訴人等未獲兌現如附表所示之支票，遂逕謂被告三人自始有何詐欺取財不法意
    圖之犯意聯絡及違反動產擔保交易法之情事。此外，本院復查無其他積極證據足
    堪證明被告三人確有公訴人所指訴之右開犯行，渠等堅詞否認犯行，核非屬圖卸
    刑責之詞，應堪予採信。揆諸前揭判例之意旨及說明，實難謂被告丙○○、乙○○及丁○○之行為與刑法詐欺取財罪與動產擔保交易法第三十八條之構成要件相
    當，自屬不能證明被告三人犯罪，本院依法均應為無罪之諭知。
四、被告丙○○、丁○○二人經合法傳喚無正當理由不到庭，本院認本件係應諭知無
    罪之案件，爰依刑事訴訟法第三百零六條之規定，就被告丙○○、丁○○二人部
    分不待渠等陳述逕行判決，應予指明。至於證人甲○○、庚○○是否涉犯詐欺取
    財及違反動產擔保交易法等罪嫌部分，因未據公訴人提起公訴，本院無從併予審
    究，併予敘明。
據上論斷，應依刑事訴訟法第三百零一條第一項、第三百零六條，判決如主文。
本件經檢察官呂永魁到庭執行職務
中      華      民      國      八十九    年      八    月  二十三    日
                                臺灣板橋地方法院刑事第三庭
                                      法  官    陳志揚
右正本證明與原本無異。
如不服本判決，應於判決送達後十日內向本院提出上訴狀 (應附繕本) ，上訴於
臺灣高等法院。
                                      書記官    陳慶樹
中      華      民      國      八十九      年    八    月  三十    日
附表：
┌──┬─────┬──────┬─────┬────┬────────┐
│編號│支票號碼  │票 載 金 額 │票載發票日│發 票 人│付    款    人  │
├──┼─────┼──────┼─────┼────┼────────┤
│一  │MA0000000 │八萬八千六百│88.05.25  │甫雄裝潢│第一商業銀行北屯│
│    │          │元          │          │有限公司│分行（起訴書誤載│
│    │          │            │          │        │為北投分行）    │
├──┼─────┼──────┼─────┼────┼────────┤
│二  │BC0000000 │一萬二千二百│88.05.25  │林淑敏  │彰化商業銀行建成│
│    │          │五十元      │          │        │分行            │
└──┴─────┴──────┴─────┴────┴────────┘


司法院資訊處製作；財團法人民間司法改革基金會備份。
